【裁判字號】    99,台上,995
【裁判日期】    990211
【裁判案由】    妨害性自主等罪
【裁判全文】
最高法院刑事判決              九十九年度台上字第九九五號
上  訴  人  甲○○
選任辯護人  趙○○律師
上列上訴人因妨害性自主等罪案件，不服台灣高等法院台中分院
中華民國九十七年一月十七日第二審判決（九十六年度上訴字第
二八０九號，起訴案號：台灣台中地方法院檢察署九十五年度偵
字第七九七二號），提起上訴，本院判決如下：
    主  文
上訴駁回。
    理  由
一、妨害性自主部分
按刑事訴訟法第三百七十七條規定，上訴於第三審法院，非以判
決違背法令為理由，不得為之。是提起第三審上訴，應以原判決
違背法令為理由，係屬法定要件。如果上訴理由書狀並未依據卷
內訴訟資料，具體指摘原判決不適用何種法則或如何適用不當，
或所指摘原判決違法情事，顯與法律規定得為第三審上訴理由之
違法情形，不相適合時，均應認其上訴為違背法律上之程式，予
以駁回。本件原判決撤銷第一審關於論處上訴人甲○○攜帶兇器
對於女子以脅迫、恐嚇之方法而為性交罪刑部分之判決，改判仍
論上訴人以犯攜帶兇器、侵入住宅強制性交罪，處有期徒刑柒年
伍月，於刑之執行前令入相當處所，施以治療至治癒為止，但最
長不得逾年。係依憑：上訴人坦承有於原判決所載之時、地，
攜帶刀子一把前往Ａ女（姓名詳卷）位在台中市○○路之租住處
，並與Ａ女發生性關係，伊之前與Ａ女交往過程中，均隱匿其真
實身分，且打電話均不顯示號碼，僅上訴人能主動與Ａ女取得聯
繫，Ａ女只能等候，交往四、五月之後，上訴人即於民國九十四
年九月間，突然音訊全無，Ａ女此後已另交往新男友等情不諱，
並參酌證人即告訴人Ａ女於檢察官偵查中、第一審及原審審理中
指證與原判決認定情節相符之證詞，及證人即Ａ女房東陳建廷於
第一審證稱：本案發生後有過去檢查，因為冷氣管線是事發前幾
天才安裝好的，管線原來是順著排水管直直服貼在牆壁上，Ａ女
跟我說有人從那邊爬上來，事後我有去查看管線，發現管線跟原
來不一樣，有被拉扯的現象，如法院之勘驗照片等語，卷附內政
部警政署刑事警察局九十五年二月二十一日刑醫字第０九四０一
八八八０一號鑑驗書影本（記載：本件驗傷採集之被害人陰道棉
棒、內褲、上訴人之唾液等檢體，經鑑驗結果，被害人陰道棉棒
及內褲〈所採之〉精子細胞層DNA，與上訴人DNA-STR型別相同，
該型別在台灣地區中國人分布機率預估為八．四九乘以十的負十
九次方），私立中國醫藥大學附設醫院受理Ａ女疑似性侵害事件
驗傷診斷書影本，第一審法院勘驗Ａ女住處現場之勘驗筆錄（記
載：勘驗結果，〈該屋臨路外牆〉一樓門口牆面裝有電錶、自來
水管線及分離式冷氣機管線等突出物，且一樓門口停有汽車一輛
，如踩在車頂，順著電錶及管線等突出物，有可能攀爬上二樓）
，及現場照片十張，Ａ女行動電話之通聯紀錄等證據資料，而為
論斷，已敘述其所憑之證據及認定之理由。而以上訴人矢口否認
有強制性交之犯行，並辯稱：九十五年十二月四日晚接近翌日凌
晨，伊前往台中市○○路Ａ女租屋處，是Ａ女親自下樓帶伊至其
租屋處房間，伊非自屋外沿牆邊冷氣管線爬上二樓陽台，伊未持
刀脅迫或恐嚇，與Ａ女性交係Ａ女自願云云，係飾卸之詞，無足
採取，在理由內依憑調查所得證據，詳加指駁；並說明：(一)、依
上開第一審法院勘驗現場之結果，及證人陳○○上開證詞，以及
Ａ女明確指證：上訴人係自屋外逕自沿牆邊管線爬上二樓，翻越
二樓陽台等語。足證上訴人於案發當日凌晨，前往Ａ女租屋處房
間，確係自屋外沿牆邊冷氣管線爬上二樓，翻越入二樓陽台，此
時Ａ女警覺有異打開落地門窗察看，上訴人隨即進人Ａ女房間屬
實。至於Ａ女於警詢時雖陳稱：九十四年十二月四日晚上，上訴
人係敲門說只是來道再見便要回去日本，伊恐吵到鄰居不疑有他
，開門讓上訴人進入屋內云云。然Ａ女於第一審審理中已證稱：
該筆錄係員警誤會其本意，其本意係指上訴人曾於案發前一日前
往其租住處之情形。但本件案發當日，上訴人確係逕自沿管線攀
爬上二樓進入陽台。雖證人即為Ａ女製作警詢筆錄之警員吳莉玲
在原審證稱：警詢筆錄係依Ａ女陳述記載等語。惟參酌Ａ女於原
審到庭由上訴人之辯護人詰問時，仍堅稱為與第一審相同之指證
，再衡之Ａ女係於案發當日隨即由其男友陪同，前往醫院驗傷採
集檢體，堪認其確係受有不法侵害，否則Ａ女豈有甫同意性交之
後，隨即甘冒遭其男友持異見之危險，電請男友陪同驗傷之理？
其警詢之初或因遽遭性侵害，心理受創，對上訴人進入其屋內情
節之陳述，將連續二日上訴人進其屋內之過程混淆，或因情緒不
穩，用語不清，導致員警誤解，而製作該筆錄。應以其於審理中
，情緒較為平靜時，且經具結後所陳述者為可採。(二)、上訴人侵
入Ａ女租屋處後，如何拿出可供兇器使用鋸齒狀刀子一把在Ａ女
面見揮舞，並以言語恐嚇Ａ女而對Ａ女強制性交得逞等情，已據
Ａ女於九十六年七月三十一日及同年九月十八日，在第一審經交
互詰問時證述綦詳，均核與其於偵查中證述之情節相符，若非親
身經歷，應不可能事隔接近二年猶能證述一致。參之卷內Ａ女之
通聯紀錄，其嗣於九十四年十二月七日下午二時五十二分許，接
獲上訴人0000000000號電話後，立即於當日下午三時許打緊急電
話一一九求援，並以查號台查得電話後，撥打南投縣警察局埔里
分局○○派出所電話報警；迨接續於同日下午三時三分再接獲上
訴人電話後，又立即於同日下午三時三十分許，打電話向其父求
援。是Ａ女苟非心理遭受極大威脅，當不致立即且密集多次向不
同管道求援，足證其上開證詞確為真實，而可採信。(三)、上訴人
雖稱：其攜帶刀械係為防身云云；但審之其往訪對象係先前交往
之Ａ女，何需攜帶刀械防身？Ａ女指訴其持刀威脅，應屬實在。
再依上訴人與Ａ女交往，均隱匿其真實身分，且打電話均不顯示
號碼，僅上訴人能主動與Ａ女取得聯繫，之後又突然音訊全無，
Ａ女此後已另交往其他男友等情，足見兩人之間情感已甚淡薄。
上訴人竟於九十四年十二月四日下午打電話予Ａ女，表示將於夜
晚凌晨至其住處看Ａ女，惟Ａ女先將此情告知其男友，其男友並
提醒Ａ女勿與上訴人見面，而上訴人於翌日凌晨零時許，至Ａ女
住處，逕行上二樓敲Ａ女二樓房門，Ａ女為避免見面，未予應聲
佯裝不在。詎上訴人下樓後自屋外逕自沿牆邊管線攀爬上二樓。
再自Ａ女案發當晚即由其男友陪同至台中市警察局報案，並前往
醫院驗傷，且Ａ女既與上訴人男女情感淡薄，甚且失聯疏離，而
Ａ女已有新交往之男友，在上訴人表示夜晚要來探視時，復先告
知其男友等情觀之，Ａ女豈會同意與上訴人發生性關係？至於Ａ
女前往醫院檢驗結果，雖未見有何外傷；然據Ａ女於第一審審理
時證稱：（為何沒有高喊求救？）因為他拿刀子在我面前揮舞，
我很害怕，（為何你身體其他部分沒有受傷？）因為他沒有實際
造成我身體的受傷，是造成我精神上的恐慌等語。足見上訴人係
以持刀脅迫及恐嚇之言語，違反Ａ女之意願而為性交，致Ａ女未
予反抗，則Ａ女身體無明顯外傷，並不違常情，此節自不足據為
有利上訴人之認定之理由。從形式上觀察，原判決並無違背法令
之情形存在。上訴意旨略以：(一)、原判決認定：上訴人自Ａ女屋
外逕沿牆邊冷氣管線攀爬上二樓再翻越二樓陽台，侵入該住宅、
違反Ａ女意願而予強制性交等情。然上訴人自偵、審中，均迭次
否認有攀爬外牆上二樓之情事。乃原判決僅憑Ａ女指訴、屋主陳
建廷證言及現場勘驗照片十張、現場勘驗筆錄，率予認定Ａ女所
述為真。就現場一、二樓間之冷氣管線有無上訴人指紋、腳印及
Ａ女房外冷氣機機台上面，有無上訴人腳印等跡證未詳予調查，
有調查職責未盡之違法。(二)、Ａ女於九十四年十二月六日於警詢
中證以：○○（上訴人以此自稱而與Ａ女交往），大約一百七十
五公分，左腳跛腳；上訴人於審理時亦稱：因為Ａ女住處有管制
，那時伊腳跛得很嚴重，那天係Ａ女帶伊上樓，不是自己攀爬到
陽台；證人○○亦證稱：筆錄係依Ａ女之陳述製作；證人○○亦
證稱：現場住處係有管制的各等語。則上訴人於案發當時有無跛
腳？可否攀爬上二樓？均得調查明白，以明Ａ女指訴之真實性。
乃原判決對此有利上訴人之證據棄置不論，有調查職責未盡之違
法。(三)、被害人Ａ女指證其為上訴人性侵害之經過，略為：上訴
人拿著藍波刀揮舞、關燈、用手勒住其頸部達性侵害之目的等語
，惟上訴人自始否認。而Ａ女既稱發生性行為時關燈，則Ａ女如
何得見上訴人揮刀？且性行為中揮舞藍波刀，亦有傷人之虞。上
訴人既勒其頸部，何以驗傷診斷書均無記載？足徵Ａ女指訴與常
情有違，原判決不採上訴人之辯解，又未說明理由，有理由不備
之違法云云。惟查：（一）取捨證據及認定事實，乃事實審法院
職權之行使，其對證據證明力所為之判斷，苟不悖通常一般人日
常生活之經驗，又未違背客觀上應認為確實之定則，並已敘明其
何以為此判斷之心證理由者，即不能任意指為違法。原判決認定
上訴人有攜帶兇器、侵入住宅而強制性交犯行，已就相關事證詳
加調查論列，復綜合上訴人之供述、證人Ａ女及陳建廷之證言，
參互斟酌判斷，資為不利於上訴人之認定，並就上訴人否認犯罪
所執：未強制Ａ女性交，亦未使用所帶刀械之辯解，如何不足採
取；證人○○之證詞及Ａ女驗傷診斷雖無其他外傷之情形，均不
能為有利上訴人之認定，已依憑調查證據之結果，說明其取捨判
斷所得心證之理由，所為論斷俱有卷內證據資料足憑，並無應於
審判期日調查之證據而未予調查及判決理由不備之違法情形。上
訴意旨無非就原審採證認事之職權行使，專憑己見，泛言指摘，
再為事實上之爭執，並非依據卷內訴訟資料而為之具體指摘，自
非適法之第三審上訴理由。（二）所謂依法應於審判期日調查之
證據，係指與待證事實有重要關係，在客觀上顯有調查必要性之
證據而言，其範圍必該證據與判斷待證事實之有無，具有關聯性
，得據以推翻原判決所確認之事實，而為不同之認定者，始足當
之；若所證明之事項已臻明瞭，而當事人聲請調查之證據，僅在
延滯訴訟，自均欠缺其調查之必要性，原審未為無益之調查，皆
無違法可言。原判決依其調查證據之結果，認定上訴人有攀爬外
牆侵入Ａ女住處之事實，已敘明其得心證之理由。且
本件檢察官起訴事實，已記載上訴人涉嫌攀爬外牆侵入Ａ女住處
對Ａ女強制性交之情節。上訴人在審理中雖否認有侵入Ａ女住宅
之犯行，但均未執其個人如何不能攀爬該處外牆置辯，且依卷內
證據資料，第一審法院勘驗該處現場時，上訴人亦在場，但並未
就此提出異議，或請求勘驗指紋、腳印以供法院當場查證（見第
一審卷第二六至三十頁），嗣於原審審理時，經審判長詢問有何
證據請求調查時，上訴人及其辯護人復均答稱：無（見原審卷第
六八頁）。則原審認事證已明，未為無益之調查，自屬於法無違
。上訴人未憑卷內證據資料，徒憑己意，執此指摘原判決調查職
責未盡，不足以辨識原判決已具備違背法令之形式。
（三）其餘上訴意旨，則置原判決之明白論斷於不顧，或仍持原
判決已說明理由而捨棄不採之陳詞辯解，再為事實上之爭執，或
就屬於事實審法院採證認事職權之行使，或就不影響於判決本旨
之枝節事項，全憑己見，任意指摘，難謂已符合首揭法定上訴第
三審之要件。其關於強制性交部分之上訴違背法律上之程式，應
予駁回。
二、關於恐嚇部分
按刑事訴訟法第三百七十六條所列各罪之案件，經第二審判決者
，不得上訴於第三審法院，法有明文。本件上訴人所犯恐嚇罪部
分，原審係依刑法第三百零五條論處罪刑，核屬刑事訴訟法第三
百七十六條第一款之案件。依首開說明，既經第二審判決，自不
得上訴於第三審法院，上訴人竟復一併提起上訴，顯為法所不許
。其此部分上訴為不合法，應併予駁回。
據上論結，應依刑事訴訟法第三百九十五條前段，判決如主文。
中    華    民    國  九十九  年    二    月   十一   日
                      最高法院刑事第三庭
                          審判長法官  林  增  福
                                法官  張  清  埤
                                法官  陳  世  雄
                                法官  何  菁  莪
                                法官  段  景  榕
本件正本證明與原本無異
                                      書  記  官
中    華    民    國  九十九  年    二    月  二十三  日
                                                      Q

司法院資訊處製作；財團法人民間司法改革基金會備份。
